【裁判字號】    99,台簡抗,10
【裁判日期】    990506
【裁判案由】    確認本票債權不存在
【裁判全文】
最高法院民事裁定              九十九年度台簡抗字第一○號
抗  告  人  甲○○
訟訴代理人  沈鈺銘律師
上列抗告人因與相對人李元榮公祭祀公業（即祭祀公業李元榮公
）間請求確認本票債權不存在事件，對於中華民國九十八年十二
月九日台灣南投地方法院裁定（九十五年度簡上字第五五號），
提起抗告，本院裁定如下：
    主  文
原裁定關於駁回抗告人就第一審法院命其給付之上訴，暨該訴訟
費用部分廢棄。
其他抗告駁回。
抗告訴訟費用，關於駁回其他抗告部分，由抗告人負擔。
    理  由
按對於簡易訴訟程序之第二審判決，其上訴利益逾民事訴訟法第
四百六十六條所定之額數者，當事人得以其適用法規顯有錯誤為
理由，逕向最高法院提起上訴，惟須經原裁判法院之許可。此項
許可，以訴訟事件所涉及之法律見解具有原則上之重要性者為限
，此觀同法第四百三十六條之二第一項、第四百三十六條之三第
一項及第二項之規定自明。又依強制執行法所為之拍賣，通說係
解釋為買賣之一種，即債務人為出賣人，拍定人為買受人，以拍
賣機關代替債務人立於出賣人之地位（參見本院四十九年台抗字
第八三號判例）。而土地所有權之移轉為絕賣者，其增值稅向出
賣人徵收之，如為繼承或贈與者，其增值稅向繼承人或受贈人徵
收之，並為土地法第一百八十二條所明定。本件原第二審法院認
抗告人對於該院九十五年度簡上字第五五號判決（下稱第五五號
判決）中，關於駁回抗告人就第一審法院命其給付被上訴人新台
幣（下同）六百九十九萬九千六百四十元本息部分，逕向本院提
起之上訴，不應許可，乃裁定駁回其上訴，抗告人對之提起抗告
，所為：伊於台灣南投地方法院九十三年度執字第八四六號強制
執行事件中，因以債權承受該院拍賣之標的物，（代相對人）墊
付土地增值稅一百七十萬九千零九十九元，得依不當得利之法律
關係請求相對人返還，爰以之與相對人得請求伊給付之金額相互
抵銷之主張（原法院卷第三宗一六二頁），未為原第二審法院所
採，遽為伊不利之判決，其適用法規顯有錯誤等論據。經核所涉
及之法律見解，即強制執行程序所拍賣而由買受人（拍定人）代
債務人墊付拍定標的物之增值稅，得否本於不當得利之法律關係
請求返還，並以之與債務人之其他債權為抵銷？意義重大，有加
以闡釋之必要，自具有原則上之重要性。原第二審法院認為「不
應許可」，以裁定駁回抗告人就該部分對於第五五號判決之上訴
，尚有未合。抗告意旨，指摘原裁定此部分違背法令，求予廢棄
，非無理由。因本件訴訟卷宗已經原法院送交本院，應由本院逕
就抗告人上述對於原第一審法院命其給付，而經原法院（第二審
法院）駁回其上訴之判決部分，另為判決，附此指明。至於原第
二審法院認定抗告人對於第五五號判決關於駁回其就第一審判決
「確認系爭本票票據權利不存在」部分之上訴，並無所涉及法律
見解之原則上重要性，其向本院提起之上訴，不應許可，因而駁
回抗告人該部分之上訴，經核於法並無違誤。抗告意旨，指摘原
裁定此部分為不當，聲明廢棄，非有理由。
據上論結，本件抗告為一部有理由，一部無理由。依民事訴訟法
第四百三十六條之二第二項、第四百九十二條、第四百九十五條
之一第一項、第四百四十九條第一項、第九十五條、第七十八條
，裁定如主文。
中    華    民    國  九十九  年    五    月    六    日
                      最高法院民事第三庭
                          審判長法官  蘇  茂  秋
                                法官  陳  碧  玉
                                法官  王  仁  貴
                                法官  張  宗  權
                                法官  陳  國  禎
本件正本證明與原本無異
                                      書  記  官
中    華    民    國  九十九  年    五    月   十八   日
                                                       s

司法院資訊處製作；財團法人民間司法改革基金會備份。
